臺灣高雄地方法院刑事判決　　　　　96年度簡上字第499號
上　訴　人
即　被　告　丙○○
上列上訴人因違反保護令案件，不服本院高雄簡易庭民國96年4
月30日96年度簡字第187 號判決（聲請簡易判決處刑案號：臺灣
高雄地方法院檢察署95年度偵字第29550 號），提起上訴，本院
管轄之第二審合議庭判決如下：
    主  文
原判決撤銷。
丙○○違反法院依家庭暴力防治法第十四條第一項所為禁止騷擾
行為及遠離住居所之民事通常保護令裁定，處有期徒刑月，如
易科罰金，以銀元佰元（即新台幣玖佰元）折算壹日，減為有
期徒刑壹月又拾伍日，如易科罰金，以銀元佰元（即新台幣玖
佰元）折算壹日。
    事  實
一、丙○○係乙○○之胞兄，其與乙○○具有家庭暴力防治法第
    3 條第4 款所定之家庭成員關係。緣丙○○因與乙○○感情
    不睦，前曾至乙○○住處丟灑冥紙、插香、潑灑汽油、於乙
    ○○之汽車上張貼廣告單及以粗鄙用語辱罵乙○○，而對乙
    ○○施以家庭暴力，經乙○○向本院聲請保護令，而經本院
    於民國94年6 月14日核發94年度家護字第600 號民事通常保
    護令裁定，令其不得直接、間接對乙○○為騷擾、通話行為
    及應遠離乙○○位於高雄縣岡山鎮○○路125 號之住居所至
    少80公尺，其有效期間為1 年，該民事通常保護令並已於94
    年6 月15日送達於丙○○。詎丙○○仍基於違反上開保護令
    之故意，於95年4 月30日17時40分許，騎乘機車附載其妻祈
    娟及其外甥陳致遠，刻意經過乙○○上開住處東側之和平路
    126 號旁而距乙○○上揭住處僅18.8公尺之巷口，且發聲大
    笑向乙○○示威，而騷擾乙○○，適為乙○○聞聲查看而目
    睹，接續又刻意經過乙○○上開住處西側之和平西路122 號
    旁而距乙○○上開住處僅19公尺之巷口。而違反本院所為上
    開民事通常保護令裁定。經乙○○調取住家前及社區巷口之
    監視錄影內容查看，始知上情
二、案經乙○○訴由臺灣高雄地方法院檢察署檢察官偵查聲請簡
    易判決處刑。
    理  由
壹、證據能力部分：
一、按被告以外之人於審判外之言詞或書面陳述，除法律有規定
    者外，不得作為證據，刑事訴訟法第159 條第1 項固定有明
    文。惟被告以外之人於審判外之陳述，雖不符同法第159 條
    之1 至之4 之規定，而經當事人於審判程序同意作為證據，
    法院審酌該言詞陳述或書面陳述作成時之情況，認為適當者
    ，亦得為證據。又當事人、代理人或辯護人於法院調查證據
    時，知有第159 條第1 項不得為證據之情形，而未於言詞辯
    論終結前聲明異議者，視為有前項之同意，同法第159 條之
    5 亦定有明文。查告訴人乙○○於檢察事務官詢問時之指述
    、證人李曉鈺、霍亦康、鄂元靜於檢察事務官詢問時之證述
    ，及卷附臺灣高雄地方法院檢察署履勘筆錄、本警勤區轄境
    圖各1 份，均為被告以外之人於審判外之言詞陳述、書面陳
    述而屬傳聞證據，公訴人、被告對於上開文書之證據能力均
    未爭執，且均同意引為證據使用，本院審酌該證據資料作成
    時之情況，核無違法取證或其他瑕疵，認為以之作為證據為
    適當。
二、按照片之性質固有證據與非供述證據之爭論，然審酌照片係
    傳達照相當時現場情況，而透過照片傳達的情形與現場真實
    情形，在內容上的一致性，透過機械的正確性來加以保障，
    換言之，照片並不存在人對現實情形的知覺、記憶所經常發
    生的表現錯誤。是認卷附監視錄影內容翻拍照片4 幀之性質
    並非供述證據，並無傳聞法則之適用，且於此亦別無證據證
    明上開蒐證照片有經偽造變造之情形，自有證據能力。
貳、實體方面：
一、訊據上訴人即被告丙○○固坦承有於前開時、地，騎乘機車
    搭載其妻祈娟及外甥2 度經過告訴人乙○○住處兩側之巷口
    ，惟矢口否認有何違反保護令之犯行，並辯稱：伊於當日經
    過上開2 巷口，係以無害之方式通過，因係欲返回高雄縣岡
    山鎮成功乙村32號之住家，及至小學同學霍亦康位於高雄縣
    岡山鎮○○路118 號住處拜訪並於附近洽談購屋事宜，霍亦
    康之住處距離告訴人之住處本不達80公尺，且該2 巷口距告
    訴人之住處是否已超過80公尺，伊對該距離並無概念，僅能
    以目測判斷，難免發生誤差，是伊並無違反保護令之故意，
    又伊亦未於經過巷口時發聲大笑示威云云。經查：
  (一)被告前因對告訴人施以家庭暴力，經本院於94年6 月14日核
    發94年度家護字第600 號民事通常保護令裁定，令其不得直
    接、間接對乙○○為騷擾、通話行為及應遠離乙○○位於高
    雄縣岡山鎮○○路125 號之住居所至少80公尺，其有效期間
    為1 年，該民事通常保護令並已於94年6 月15日送達於丙○
    ○等情，業有卷附上開保護令裁定1 份可憑（見臺灣高雄地
    方法院檢察署95年度他字第3732號卷，下稱他卷，第4 至6
    頁），並據被告本院伊職權調取上開民事通常保護令卷宗核
    閱無訛，堪認屬實。次以，被告於上開時、地接續經過前揭
    告訴人住處兩旁之巷口，而遭監視錄影系統攝錄該等情形，
    且其先後經過之該2 巷口，距告訴人住處分別為18.8公尺、
    19公尺，而均未逾80公尺等情，業據被告供承在卷（見本院
    卷第32頁），並有卷附監視錄影內容翻拍照片4 幀可憑（他
    卷第27至29頁、本院卷第71至74頁），且上開2 巷口距離告
    訴人住處確為18.8公尺、19公尺一節，亦經臺灣高雄地方法
    院檢察署檢察事務官會同轄區員警到場堪查明確，並製有履
    堪筆錄1 份在卷為憑，此部分事實亦堪以認定。
  (二)被告雖辯稱：當日伊先經過告訴人住處東側之巷口，返回其
    位於高雄縣岡山鎮成功乙村32號之住家，上開巷口為其回家
    必經之路，其返家後又外出前往尋找其同學霍亦康，所以才
    又通過告訴人住處西側之巷口云云（他卷第20、21頁、本院
    卷第36、66頁）。而證人即被告之胞妹李曉鈺雖亦於檢察事
    務官詢問時證稱：被告自93年11月至95年3 月底均居住於其
    住處，嗣於95年3 月底搬回上開成功乙村32號住家等語（他
    卷第22頁），然證人李曉鈺既為被告胞妹，與被告為至親手
    足，為免被告陷於刑責，本難免有迴護被告之可能，且經臺
    灣高雄地方法院檢察署檢察事務官會同被告及轄區員警前往
    上揭成功乙村32號房屋查看之結果，其內僅有電視1 台、椅
    子3 隻、床一個（床上無棉被），且屋內無廚具及清潔用品
    等，有卷附臺灣高雄地方法院檢察署履勘筆錄1 份可稽，依
    該等生活設施貧乏之狀況，顯然該屋並非長時間有人居住其
    內，而恰與證人即高雄縣岡山鎮成功乙村36號之住戶王保發
    於檢察官事務官詢問時證稱：其自83年間居住於該成功乙村
    36號迄今，其白天上班不在家，僅能說明晚間看見之情形，
    被告有時出現於上址、有時沒有，被告確實不常在上揭房屋
    附近出現，其亦未曾看見被告配偶等情（他卷第51頁）及證
    人即被告之母鄂元靜於偵查中證稱被告確實並未居住於該處
    等情（他卷第34頁）相合，是證人李曉鈺所證上情與客觀情
    狀不符，其證詞尚有偏頗，而無可採，益見被告並未實際住
    居於成功乙村32號房屋，其辯稱係為返家而途經該處，顯不
    實在。又查，被告縱偶有返回上開房屋之需求，然出入成功
    乙村32號房屋之主要道路為介壽路及中山南路，顯不需經過
    告訴人上開住處兩側之巷口，亦據臺灣高雄地方法院檢察署
    檢察事務官會同轄區員警現場實地勘查明確，有前揭履勘筆
    錄1 份為憑，並有本警勤區轄境圖1 紙（他卷第42頁）在卷
    可佐，亦足認被告辯稱上開2 巷口為其返家必經之路云云，
    為卸責之詞，而無可採。而被告辯稱其再次通過告訴人住處
    西側之巷口，係為找友人霍亦康等情，則據證人霍亦康於偵
    查中證稱其根本未住居於高雄縣岡山鎮○○路118 號之戶籍
    地，95年4 月30日當日亦未返回戶籍地，當日被告亦未至該
    戶籍地拜訪，其亦不知被告住居地等語（他卷第47頁），則
    衡諸常情，被告果與證人霍亦康相熟，理應知悉證人霍亦康
    實際未住居於該地，即無可能前往該處拜訪霍亦康；縱依被
    告於本院所辯並不知悉證人霍亦康未住居於戶籍地故前往拜
    訪，且聽說該處附近有住戶要出售房屋，欲順便洽詢等情（
    本院卷第36頁），則被告為免突訪友人未遇，亦理應先行致
    電證人霍亦康約定見面時地，然證人霍亦康竟事前全然不知
    被告欲來訪，而未於當日返回上揭戶籍地，已有疑義，甚至
    證人霍亦康證稱據悉被告於當日根本未曾返回其戶籍地拜訪
    ，亦難認被告確有前往訪問友人霍亦康之情，均顯見被告此
    部分所辯，為臨訟杜撰之詞，委無可採。另告訴人於偵查中
    指稱其住家那一排房子僅有5 間等情（他卷第21頁），核與
    一般住家之房屋寬度僅約數公尺之常情及上開2 巷口距離告
    訴人之住處僅分別約18.8公尺、19公尺之勘查結果相符，被
    告既前曾至告訴人住處灑冥紙、插香、潑灑油漆，業據本院
    依職權調閱上開民事通常保護令卷宗核閱無訛，其對告訴人
    住家之地形、地貌應有認識，縱未能確知上開2 巷口相距告
    訴人住家之實際距離，亦可由告訴人兩側鄰居戶數及該等房
    屋大概寬度輕易測知顯然不可能逾越80公尺，況上開18.8公
    尺、19公尺之距離與民事通常保護令所規範之80公尺相較，
    相差60公尺，已然差距甚大，以常人之觀察、判斷能力客觀
    觀之，均無可能將該18.8公尺、19公尺誤判為已超過80公尺
    ，難謂無從區別，是衡諸被告為智識、判斷能力正常之人、
    對告訴人住家地形地貌之熟悉等情，對該2 巷口距離告訴人
    住處顯未達80公尺一情，自難諉為不知，被告辯稱其主觀上
    無法判知上開2 巷口距離告訴人住處是否已逾80公尺，不能
    以該等判斷誤差認其有違反保護令之故意云云，亦無可採。
    而益證被告顯無必須通過上揭告訴人住處東西兩側巷口之正
    當理由下，無端通過該處，應有故意違背保護令之主觀動機
    甚明。
  (三)再者，告訴人於偵查及本院審理中均指證被告確有在其住處
    東側巷口發聲大笑等情歷歷（他字卷第3 頁、本院卷第67頁
    ）；而依告訴人住家前監視錄影內容翻拍照片顯示告訴人有
    轉頭朝被告機車所在巷口觀看之情，衡以常情，果非突然聽
    見異聲，縱有機車通過住家巷口，常人當不致於刻意轉頭觀
    看，適可佐認告訴人所指上情應非虛構；況被告就其於當日
    經過上開2 巷口是否發聲大笑一節，先於96年7 月11日提出
    刑事上訴理由狀辯稱當時係向配偶祈娟發聲大笑（本院卷第
    36 頁） ，隨即於本院96年11月26日審判期日中辯稱：伊當
    日並未發聲大笑（本院卷第62頁），嗣改稱：係與配偶談天
    之際發笑（本院卷第66頁），又翻稱僅與配偶談天等情（院
    卷第66頁），惟上開刑事上訴理由狀係被告親自撰寫，亦據
    其供明在卷（本院卷第67頁），已可排除因他人代撰而誤會
    之可能，然被告就此部分之答辯，竟前後反覆不一，益見被
    告已有臨訟杜撰辯詞之情，則告訴人指證被告於通過告訴人
    東側巷口時發生大笑示威等情，亦堪可認定。本件事證明確
    ，被告前開犯行，均洵堪認定，應予依法論科。
二、按被告行為後，刑法業於94年2 月2 日修正公布部分條文，
    並於95年7 月1 日施行（以下簡稱現行刑法，95年7 月1 日
    施行前之刑法簡稱修正前刑法）。依現行刑法第2 條第1 項
    規定：「行為後法律有變更者，適用行為時之法律。但行為
    後之法律有利於行為人者，適用最有利於行為人之法律。」
    ，又本次修正涵蓋之範圍甚廣，故比較新舊法時，應就罪刑
    有關之共犯、牽連犯、連續犯、有無累犯加重、自首減輕暨
    其他法定加減原因與加減例等一切情形，綜其全部罪刑之結
    果而為比較，復有最高法院95年5 月23日95年度第8 次刑庭
    會議決議可資參照。茲就本案有關之新舊法比較部分，臚列
    如下：
  (一)修正前刑法第33條第5 款規定「罰金：1 元以上。」。至被
    告行為後，現行刑法第33條第5 款規定「罰金：新臺幣1 千
    元以上，以百元計算之。」，經比較新、舊法之結果，本案
    關於法定刑罰金部分，以修正前刑法之規定較有利於被告。
  (二)就易科罰金折算標準之比較而言：修正前刑法第41條第1項
    前段規定：「犯最重本刑為5 年以下有期徒刑以下之刑之罪
    ，而受6 個月以下有期徒刑或拘役之宣告，因身體、教育、
    職業、家庭之關係或其他正當事由，執行顯有困難者，得以
    1 元以上3 元以下折算1 日，易科罰金。」，又易科罰金折
    算標準，依修正前罰金罰鍰提高標準條例第2 條前段規定（
    現已刪除），就其原定數額提高為1 百倍折算1 日，即以銀
    元3 百元（即新臺幣9 百元）折算為1 日。惟現行刑法第41
    條第1 項前段修正易科罰金之折算標準為得以新臺幣1 千元
    、2 千元或3 千元折算1 日。比較修正前後之易科罰金折算
    標準，以修正前刑法之規定，較有利於被告。
  (三)經綜其全部罪刑之結果而為比較，以修正前刑法有利於被告
    ，則就本件論罪科刑涉及刑法之部分，應一體適用修正前刑
    法之規定。
  (四)又被告行為後，家庭暴力防治法雖業於96年3 月28日修正公
    布，並於同年月30日起施行。修正前家庭暴力防法治法第13
    條第2 項關於法院核發通常保護令之要件及內容等規定、以
    及修正前第50條關於違反保護令罪所設處罰規定，已分別移
    置修正後同法第14條第1 項及第61條。關於行為人違反法院
    所為命相對人遠離被害人住居所特定距離、禁止騷擾之民事
    通常保護令裁定，係觸犯違反保護令之罪，其犯罪成立要件
    及科刑範圍均無變更，僅係單純條次移列及文字修正，不影
    響其刑罰之可罰性範圍，並非行為後法律有變更，尚無比較
    新、舊法之問題，應依一般法律適用原則，逕依修正後之現
    行規定論處，亦附此敘明。
三、按家庭暴力防治法所稱之「家庭暴力」，謂家庭成員間實施
    身體或精神上不法侵害之行為；所稱「騷擾」者，謂任何打
    擾、警告、嘲弄或辱罵他人之言語、動作或製造使人心生畏
    怖情境之行為，家庭暴力防治法第2 條第1 、3 款分別定有
    明文。而通常保護令係依家庭暴力防治法所為之裁定，雖有
    違反上開保護令依同法第61條第1 款至第5 款數款應處罰之
    裁定情形，仍應認係一違反保護令罪。被告在告訴人住處東
    側巷口發聲大笑後離去，顯有以之向告訴人示威之意，參酌
    被告前曾於對告訴人施以家庭暴力等慣行，該等大笑之行為
    確已為製造使人畏怖情境之行為，對告訴人構成騷擾行為至
    明，且被告出現於告訴人住家18.8公尺及19公尺之巷口，均
    違反上揭民事通常保護令之命令，而本件通常保護令係法院
    依修正前家庭暴力防治法第13條第2 項第2 款、第4 款（即
    現行家庭暴力防治法第14條第1 項第2 款、第4 款）所為之
    裁定，故核被告所為，係犯家庭暴力防治法第61條第2 款、
    第4 款之違反保護令罪。聲請意旨雖未論及被告上開所為亦
    違反法院家庭暴力防治法第61條第2 款之違反保護令罪，然
    該等發聲大笑示威之行為，既為聲請意旨於事實中所敘及，
    本院自得併予審理。又被告犯罪時間在96年4 月24日以前，
    所犯之罪非屬中華民國九十六年罪犯減刑條例第3 條規定不
    得予以減刑之列，應減其宣告刑二分之一。原審以被告罪證
    明確，予以論罪科刑，固屬卓見，惟：(一)被告於上揭巷口發
    聲大笑，已構成上開民事通常保護令所規範之騷擾行為，原
    審疏未論以被告違反法院依家庭暴力防治法第14條第1 項第
    4 款所為禁止騷擾之裁定，容有未恰、(二)被告行為後，家庭
    暴力防治法雖經修正施行，然關於行為人違反法院所為命相
    對人遠離被害人住居所特定距離、禁止騷擾之民事通常保護
    令裁定，係觸犯違反保護令之罪，其犯罪成立要件及科刑範
    圍均無變更，僅係單純條次移列及文字修正，不影響其刑罰
    之可罰性範圍，應逕依修正後之現行規定論處，業如前述，
    原審未依現行家庭暴力防治法論處，或有誤解、(三)再原審未
    及審酌依中華民國九十六年罪犯減刑條例予以減刑，亦有未
    當。被告以前揭情詞上訴，雖無理由，仍應由本院予以撤銷
    改判。爰審酌被告前有妨害自由、傷害、妨害名譽、妨害公
    務、公共危險、毀棄損壞等前科，有臺灣高雄地方法院檢察
    署刑案資料查註紀錄表、台灣高等法院被告前案紀錄表各1
    份在卷可佐，品行顯然不佳，其在收受本件通常保護令後，
    竟漠視法院核發之保護令，仍違背上開保護令之內容，趨近
    告訴人住處80公尺以內，並對告訴人為大笑示威之騷擾行為
    ，且犯後飾詞狡辯，態度非佳，又於本院最後審理期日中斥
    責告訴人好興訟及抱怨保護令制度係用以保護如告訴人此種
    惡人云云，顯然未曾反思自身行為之不當，對所為上開犯行
    毫無悔意，本應予從重量處，惟念其所為尚未肇致告訴人實
    際生命、身體、財產之損害，暨其犯罪動機、目的、手段等
    一切情狀，量處如主文所示之刑，並依中華民國九十六年罪
    犯減刑條例之規定，減其宣告刑二分之一，併諭知易科罰金
    之折算標準，以資儆懲。
論上論斷，應依刑事訴訟法第455 條之1 第1 項、第3 項、第36
9 條第1 項前段、第364 條、第299 條第1 項前段，家庭暴力防
治法第61條第2 款、第4 款，現行刑法第2 條第1 項前段、第11
條前段，修正前刑法第41條第1 項前段，廢止前罰金罰鍰提高標
準條例第2 條，中華民國九十六年罪犯減刑條例第2 條第1 項第
3 款、第7 條，判決如主文。
本案經檢察官甲○○到庭執行職務。
中　　華　　民　　國　　96　　年　　12　　月　　17　　日
                  刑事第十三庭  審判長  法  官  黃惠玲
                                        法  官  蔣志宗
                                        法  官  黃苙荌
上正本證明與原本無異
不得上訴。
中　　華　　民　　國　　96　　年　　12　　月　　19　　日
                                        書記官  郭育秀
附錄本案論罪科刑法條全文：
家庭暴力防治法第61條
違反法院依第14條第1 項、第16條第3 項所為之下列裁定者，為
本法所稱違反保護令罪，處3 年以下有期徒刑、拘役或科或併科
新臺幣10萬元以下罰金：
　一、禁止實施家庭暴力。
　二、禁止騷擾、接觸、跟蹤、通話、通信或其他非必要之聯絡
      行為。
　三、遷出住居所。
　四、遠離住居所、工作場所、學校或其他特定場所。
　五、完成加害人處遇計畫。
